【裁判字號】    98,抗,889
【裁判日期】    980907
【裁判案由】    聲請法官迴避
【裁判全文】
臺灣高等法院刑事裁定                   98年度抗字第889號
  抗  告  人  謝謝國際聯合律師事務所
  抗  告  人
  即  自訴人  Edward H.
                    （因住居所不明而送達事務所）
  相  對  人  乙○○  職臺灣臺北地方法院法官
              戊○○  同上
              庚○○  同上
              己○○  同上
              丙○○  同上
              甲○○  同上
              辛○○  同上
              丁○○  同上
上列抗告人，因聲請法官迴避案件，不服臺灣臺北地方法院中華
民國98年7月31日裁定（98年度聲字第1961號），提起抗告，本
院裁定如下：
    主  文
抗告均駁回。
    理  由
一、抗告意旨略以：聲請法官迴避，依刑事訴訟法第21條第1項
    後段規定：推事迴避之聲請，如不能由該推事所屬之法院以
    合議裁定時，由院長裁定之；如並不能由院長裁定者，由直
    接上級法院裁定之。本件臺北地院全院法官既均應予迴避，
    該院即無管轄權，應由高等法院擔任第一審法院。又本件所
    涉問題涉及「從事法之續造、確保裁判之一致性」及「法律
    見解具有原則上重要性者」，請  鈞院為創造性之闡釋、為
    創造性之補充、擴張或限縮其規定之適用、為因應、符合現
    況之闡述、統一其見解、加以闡釋，及統一見解云云。
二、按當事人遇有左列情形之一者，得聲請推事迴避：一、推事
    有前條情形而不自行迴避者。二、推事有前條以外情形，足
    認其執行職務有偏頗之虞者，刑事訴訟法第18條定有明文。
    茲所謂當事人，依同法第 3條規定，應以檢察官、自訴人及
    被告為限，如非該條所列舉之當事人，依法本無聲請推事迴
    避之權（參照最高法院 19年抗字第106號判例意旨），又未
    依法登記之法人，其代表人或管理人不得以非法人之團體名
    義提起自訴（參照最高法院39年台上字第73號判例、最高法
    院26年度決議 (三)）。另該條第2款所稱「足認其執行職務
    有偏頗之虞」，係指法官與訴訟關係人具有故舊恩怨等關係
    ，其審判恐有不公平者而言，並須以一般通常之人所具有之
    合理觀點，對於該承辦法官能否為公平之裁判，均足產生懷
    疑，且此種懷疑之發生，存有其完全客觀之原因，而非僅出
    於當事人自己主觀之判斷者，始足當之。是法官是否應予迴
    避，自應就其所承辦之案件，個別予以審酌是否有應予迴避
    之具體理由以定之。至於訴訟上之指揮乃專屬於法院之職權
    ，當事人之主張、聲請，在無礙於事實之確認以及法的解釋
    、適用之範圍下，法院固得斟酌其請求以為訴訟之進行，但
    仍不得以此對當事人之有利與否，作為其將有不公平裁判之
    依據，更不得以此訴訟之進行與否而謂有偏頗之虞聲請法官
    迴避。因此，當事人聲請法官迴避，以有具體事實足認其執
    行職務有偏頗之情形為限，若僅對於法官之指揮訴訟，或其
    訊問方法，有所不滿，不能指為有偏頗之虞（參照最高法院
    19年抗字第285號、79年臺抗字第318 號、18年抗字第149號
    判例意旨）。
三、經查：（一）本件抗告人即聲請人謝謝國際聯合律師事務所
    ，聲請承辦臺灣台北地方法院之 84年度自字第905號偽造文
    書等案件、 95年度自更 (一)字第12號偽造文書等案件、97
    年度自更 (二)字第 10號偽造文書等案件之法官迴避，惟查
    聲請人謝謝國際聯合律師事務所並非各該案件之訴訟當事人
    ，揆諸前開說明，自無聲請法官迴避之權，原審法院因而駁
    回抗告人謝謝國際聯合律師事務所此部分之聲請，於法並無
    不合。（二）抗告人即聲請人壬○○聲請相對人乙○○、丁
    ○○、戊○○（臺灣台北地方法院 84年度自字第905號偽造
    文書等、84年度重附民字第94號之承辦法官）、乙○○、庚
    ○○、己○○（臺灣台北地方法院 95年度自更 (一)字第12
    號偽造文書等、95年度重附民更 (一)字第5號之承辦法官）
    迴避部分，茲查上開二案件（含附民），業經原審法院分別
    於94年5月20日、97年4月16日審理終結，此有相關判決書、
    裁定書在卷可稽。聲請人壬○○於各該案件審結後始向原審
    法院聲請上開法官應迴避審理上開案件，顯無理由。又聲請
    人壬○○聲請相對人丙○○、甲○○、辛○○（台灣台北地
    方法院97年度自更 (二)字第10號、97年度重附民更 (二)字
    第 4號之承辦法官）迴避部分，茲聲請人壬○○並未具體指
    明承辦上開案件之法官，對於所承辦之各該案件，究有何刑
    事訴訟法第17條所列各款應自行迴避而不迴避，或有同法第
    18條第 2款規定足認執行職務有偏頗之虞情形。聲請人壬○
    ○聲請相對人迴避之事由，無非係出於其自己主觀之判斷，
    其既未能對前揭案件提出任何具體事證，以資認定承辦該案
    件之法官有偏頗、不能公平審理之虞，自難執為聲請該等法
    官應予迴避之法定事由，原審法院因而駁回聲請人壬○○此
    部分之聲請，於法亦無不合；（三）至聲請人壬○○固於聲
    請狀附件中，贅予列載其主觀上認定係屬非適任之各級法院
    之法官名單，惟查法官是否具有應予迴避之理由，應就其所
    承辦之案件，個別予以審酌是否有應予迴避之具體理由，茲
    聲請人壬○○所指承辦上揭案件之法官乙○○等人以外之其
    餘法官，現既未承辦聲請人壬○○所指上開刑事案件或附帶
    民事訴訟事件，又如何聲請各該法官迴避，是聲請狀併贅列
    之其餘其所謂非適任之法官部分，均非承辦並繫屬於法院而
    與聲請人有關之案件，自無聲請迴避之可言，聲請人壬○○
    就此所為之聲請，亦難認有理由，附此敘明。綜上，原裁定
    駁回聲請人之聲請，經核均無不合，抗告人所執抗告意旨，
    或誤解法律規定，或仍執陳詞，對原裁定已說明之事項，徒
    憑己見，再為爭執，均難認為有理由，自應予駁回。
四、據上論結，應依刑事訴訟法第412條，裁定如主文。
中    華    民    國    98    年    9     月    7     日
                  刑事第八庭    審判長法  官  張傳栗
                                      法  官  蔡光治
                                      法  官  劉嶽承
以上正本證明與原本無異。
不得再抗告。
                                      書記官  吳玉華
中    華    民    國    98    年    9     月    8     日


司法院資訊處製作；財團法人民間司法改革基金會備份。
